臺灣臺中地方法院民事裁定
111年度家提字第1號
聲  請  人  劉承恩  




上列聲請人因聲請提審事件，本院裁定如下：
    主  文
聲請駁回。
    理  由
一、本件聲請意旨略以：本人於3月6日被警方壓制指定臺中醫院
    ，至今申告提審法也無法出院，我想要儘快出院並爭執強制
    住院的合法性。請提審並請求釋放等語。
二、按人民被法院以外之任何機關逮捕、拘禁時，其本人或他人
    得向逮捕、拘禁地之地方法院聲請提審。法院審查逮捕、拘
    禁之合法性，應就逮捕、拘禁之法律依據、原因及程序為之
    。前項審查，應予聲請人、被逮捕、拘禁人及逮捕、拘禁之
    機關到場陳述意見之機會。必要時，並得通知相關第三人到
    場陳述意見。法院審查後，認為不應逮捕、拘禁者，應即裁
    定釋放；認為應予逮捕、拘禁者，以裁定駁回之，並將被逮
    捕、拘禁人解返原解交之機關。提審法第1 條第1 項前段、
    第8 條第1 、2 項及第9 條第1 項分別定有明文。
三、次按嚴重病人傷害他人或自己或有傷害之虞，經專科醫師診
    斷有全日住院治療之必要者，其保護人應協助嚴重病人，前
    往精神醫療機構辦理住院。前項嚴重病人拒絕接受全日住院
    治療者，直轄市、縣（市）主管機關得指定精神醫療機構予
    以緊急安置，並交由2 位以上直轄市、縣（市）主管機關指
    定之專科醫師進行強制鑑定。但於離島地區，強制鑑定得僅
    由一位專科醫師實施。前項強制鑑定結果，仍有全日住院治
    療必要，經詢問嚴重病人意見，仍拒絕接受或無法表達時，
    應即填具強制住院基本資料表及通報表，並檢附嚴重病人及
    其保護人之意見及相關診斷證明文件，向審查會申請許可強
    制住院；強制住院可否之決定，應送達嚴重病人及其保護人
    ，精神衛生法第41條第1 、2 、3 項分別定有明文。而所謂
    嚴重病人，依同法第3 條第3 、4 款之規定，係指罹患精神
    疾病之人呈現出與現實脫節之怪異思想及奇特行為，致不能
    處理自己事務，經專科醫師診斷認定者。
四、經查：聲請人自17歲時初次發病至今，情緒起伏大、易怒、
    攻擊傾向、被害妄想，後續因症狀不穩，且有出現AH干擾、
    怪異行為、破壞家中物品、攻擊家人，102年3月第一次住院
    後服藥不順從，且衝動控制差、言語恐嚇、AH干擾、對空自
    言自語，105年11、12月第二次住院，出現言語恐嚇家人、
    大聲謾罵、破壞行為等，出院後未規則服藥，最後一次門診
    為110年1月28日，110年開始出開AH干擾、妄想，入院前因
    出現拿不明液體潑灑路人，被警壓制後送至衛生福利部臺中
    醫院，評估個案情緒激動，言談無法切題欠缺邏輯，因有傷
    人之虞收治住院治療，嗣經衛生福利部臺中醫院二位指定之
    專科醫師診斷鑑定聲請人為精神衛生法第3 條第4 款之嚴重
    病人，有全日住院治療之必要，惟聲請人拒絕接受，符合同
    法第41條第2項及第3項規定，衛生福利部臺中醫院於111年4
    月7日向衛生福利部審查會提出強制住院申請等情，有精神
    疾病嚴重病人基本資料暨通報表、強制住院嚴重病人之意見
    說明、精神疾病嚴重病人強制住院保護人之意見書、精神疾
    病嚴重病人診斷證明書等件影本附卷可稽。綜上，聲請人既
    經二位專科醫師診斷為嚴重病人及有繼續全日住院治療之必
    要，並因拒絕接受全日住院治療，經緊急安置，進而向衛生
    福利部審查會提出強制住院申請，核其原因及程序均與精神
    衛生法第41條第1至3項之規定無違。故聲請人聲請本院提審
    後予以釋放，為無理由，應予駁回。
五、依提審法第9條第1項後段之規定，裁定如主文。
中    華    民    國   111    年    4    月   12      日
                  家事法庭    法  官  郭書豪
以上正本證明與原本無異。
如對本裁定抗告須於裁定送達後10日內向本院提出抗告狀。
中    華    民    國   111    年    4    月   12      日
                              書記官  王峻彬